【裁判字號】    97,訴,884
【裁判日期】    970829
【裁判案由】    毒品危害防制條例
【裁判全文】
臺灣基隆地方法院刑事判決               97年度訴字第884號
公  訴  人  臺灣基隆地方法院檢察署檢察官
被      告  甲○○
上列被告因違反毒品危害防制條例案件，經檢察官提起公訴（97
年度毒偵字第1267號），本院判決如下：
    主  文
甲○○施用第一級毒品，累犯，處有期徒刑柒月。
    事  實
一、甲○○前因施用毒品案件，經觀察、勒戒後，認無繼續施用
    毒品之傾向，於民國95年4月26 日釋放出所，並由臺灣基隆
    地方法院檢察署檢察官於95年4月21日，以91 年度毒偵緝字
    第33號為不起訴處分確定；又因侵占案件，經本院於95年6
    月30日以95年度簡上字第61號判決判處有期徒刑6 月確定；
    再因施用第一級毒品案件，經本院於95年11月30日以95年度
    訴字第572號判決判處有期徒刑7月確定，嗣經本院以96年度
    聲減字第60號裁定分別減刑為有期徒刑3月、3月又15日，應
    執行有期徒刑6月確定，於95年11月14日入監執行，於96年7
    月16日因減刑徒刑執行完畢出監；又再因施用第一級及第二
    級毒品案件，經本院於97年5月30日以97年度訴字第386號判
    決判處應執行有期徒刑1年2月（現上訴中）。
二、詎甲○○猶不思戒除毒癮，復基於施用第一級毒品海洛因之
    犯意，於97年4月7日下午某時許，在其位於基隆市○○區○
    ○街87號4 樓之住處，以注射針筒注射左手手肘內側之方式
    ，非法施用第一級毒品海洛因1 次。嗣因甲○○為毒品調驗
    人口，經警於同日下午3 時許，在其上開暖暖住處通知其到
    場採驗尿液結果呈鴉片類陽性反應（海洛因代謝後尿液檢出
    可待因1617ng/ml、嗎啡37532ng/ml），而悉上情。
三、案經基隆市警察局第三分局移送臺灣基隆地方法院檢察署檢
    察官偵查起訴。
    理  由
一、前揭事實業據被告甲○○於本院審理時坦承在卷，又被告經
    警通知到場採集之尿液檢體，經送請臺灣檢驗科技股份有限
    公司以氣相層析質譜儀法為確認檢驗之結果呈鴉片類陽性反
    應（海洛因代謝後尿液檢出可待因1617ng/ml、嗎啡37532ng
    /ml），此有臺灣檢驗科技股份有限公司97年4月18日濫用藥
    物檢驗報告乙份在卷可稽（詳偵查卷第8 頁），嗣再經本院
    依職權將被告之上開尿液檢體送請臺灣尖端先進生技醫藥股
    份有限公司以氣相層析質譜儀法為第二次確認檢驗之結果，
    亦呈嗎啡25280ng/ml、可待因1520ng /ml，此亦有臺灣尖端
    先進生技醫藥股份有限公司97年7月23 日濫用藥物檢驗報告
    乙紙在卷可按（詳本院卷）；參之以酵素免疫分析或薄層定
    性分析等方式為初步篩檢者，檢驗結果雖有相當程度偽陽性
    之可能，然以氣（液）相層析、質譜分析之儀器為交叉確認
    者，檢驗結果出現偽陽性之機率則極低，因而具有公信力，
    核足為對涉嫌人不利之認定；尤以「海洛因經注射人體後，
    約80% 於24小時自尿中排出，一般而言，尿中能否驗出嗎啡
    陽性反應與其投與量、投與途徑、採尿時間、個人體質及檢
    驗方法靈敏度有關，國外曾有文獻報導注射6 毫克之海洛因
    鹽酸鹽，其代謝物嗎啡之平圴可檢出時限約為26小時（最低
    檢出量為300ng/ml）．．．。」此復曾經行政院衛生署藥物
    物食品檢驗局於81年9月8日以 (81)藥檢壹字第814885 號函
    釋在案（詳本院卷）。勾稽以觀，足見被告於本院審理時之
    任意性自白，與事實相符，堪可採信。再者，被告查有如本
    判決事實欄一所載施用毒品之前案紀錄。觀諸卷附臺灣高等
    法院被告前案紀錄表、不起訴處分書、起訴書、本院刑事判
    決之內容即明。從而，本案事證明確，被告於初犯施用毒品
    案件之5 年以內，再犯施用毒品之犯行，堪可認定，應依法
    論科。
二、論罪科刑：
  (一)查海洛因係毒品危害防制條例所列管之第一級毒品，此為該
    條例第2條第2項第1款所明定。按犯毒品危害防制條例第10
    條之罪（施用毒品罪）者，檢察官應聲請法院裁定，令被告
    入勒戒處所觀察、勒戒，經勒戒處所陳報，認受觀察、勒戒
    人無繼續施用毒品傾向者，應即釋放，並為不起訴之處分；
    認有繼續施用毒品傾向者，即應聲請法院裁定令入戒治處所
    強制戒治，俟強制戒治期滿釋放，再為不起訴之處分。惟依
    上揭規定觀察勒戒或強制戒治執行完畢釋放後，5 年內再犯
    毒品危害防制條例第10條之罪（施用毒品罪）者，檢察官即
    應依法追訴，毒品危害防制條例第20條第1項、第2項、第23
    條第2項分別定有明文。
  (二)核被告於初犯施用毒品案件以後之5 年以內，再犯施用第一
    級毒品海洛因之行為，係犯毒品危害防制條例第10條第1 項
    之施用第一級毒品罪。被告施用毒品前、後持有第一級毒品
    海洛因之低度行為，應為施用第一級毒品之高度行為所吸收
    ，不另論罪。
  (三)被告查有如本判決事實欄一所載之犯罪科刑及其刑之執行情
    形，此有臺灣高等法院被告前案紀錄表附卷足考。乃於前案
    有期徒刑執行完畢後，5年以內，故意再犯本起最重本刑有
    期徒刑以上之罪，為累犯，應依刑法第47條第1項規定，加
    重其刑。
  (四)爰審酌立法院於86年10月30日三讀通過於87年5月20 日公布
    ，同年月22日生效之毒品危害防制條例，該條例對於施用毒
    品之被告改以治療、矯治為目的，非重在處罰，是被告違反
    本罪實係基於「病患性」行為，而對他人甚少損害，然被告
    前曾因施用毒品，經送觀勒戒及判決執行，有上開前案紀錄
    表為憑，素行非佳，經警查獲後仍未戒絕，如前次輕度量刑
    就被告言已無法收矯治之效，再衡量被告其餘犯罪之動機、
    目的、犯罪時所受之刺激、犯罪之手段、犯人之生活狀況、
    品行、智識程度、犯罪所生之危險或損害、犯罪後最終能坦
    承犯行之態度等一切情狀，量處如主文所示之刑。
據上論斷，應依刑事訴訟法第299條第1項前段，毒品危害防制條
例第23條第2項、第10條第1項，刑法第11條前段、第47條第1項
，判決如主文。
本案經檢察官乙○○到庭執行職務。
中    華    民    國    97    年    8     月    29    日
                  刑事第三庭審判長法  官  鄭景文
                                  法  官  黃永定
                                  法  官  林淑鳳
以上正本證明與原本無異。
如不服本判決應於收受本判決後10日內向本院提出上訴書狀，其
未敘述上訴理由者，並得於提起上訴後10日內向本院補提理由書
狀（均須按他造當事人之人數附繕本）「切勿逕送上級法院」。
中    華    民    國    97    年    9     月    1     日
                                  書記官  王靜敏
附錄論罪法條：
毒品危害防制條例第10條第1項
施用第一級毒品者，處 6 月以上 5 年以下有期徒刑。
施用第二級毒品者，處 3 年以下有期徒刑。


司法院資訊處製作；財團法人民間司法改革基金會備份。
